【裁判字號】    98,訴,1567
【裁判日期】    980930
【裁判案由】    返還勞保補償金
【裁判全文】
臺灣高雄地方法院民事判決              98年度訴字第1567號
原      告  漢翔航空工業股份有限公司
法定代理人  甲○○
訴訟代理人  吳小燕律師
            胡仁達律師
            張盈盈律師
被      告  乙○
上列當事人間返還勞保補償金事件，經本院於民國98年9月28日
言詞辯論終結，判決如下：
    主      文
被告應給付原告新台幣壹佰壹拾柒萬壹仟壹佰壹拾捌元，及自民
國九十八年六月十九日起至清償日止，按年息百分之五計算之利
息。
訴訟費用由被告負擔。
本判決於原告以新台幣參拾玖萬零肆佰元供擔保後得假執行。但
被告如以新台幣壹佰壹拾柒萬壹仟壹佰壹拾捌元為原告預供擔保
，得免為假執行。
    事實及理由
一、原告主張：被告前係原告之員工，於民國87年9 月1 日參加
    原告所辦理專案精簡計劃，並於同年29日簽署切結書，同意
    日後如再參加該各保險而領取老年給付時，應將所領取補償
    金新台幣（下同）1,171,118 元（下稱系爭補償金）一次歸
    還，被告嗣向勞保局申請老年給付，並經勞保局自98年2 月
    按月發給老年年金至被告帳戶內，被告應依前開切結書約定
    或不當得利之法律關係，將系爭補償金返還予原告。爰訴請
    求為判命被告應給付系爭補償金，及自支付命令繕本送達之
    翌日起至清償日止，按年息5%計算之利息之判決。願供擔保
    ，請准宣告假執行。
二、被告則以：因勞保法令變更自98年1 月1 日開辦老年年金係
    採按月給付，被告並未一次結領老年年金，僅每月受領16,3
    67元，故無法一次繳還系爭補償金，被告願將前自98年3 月
    迄今所領取老年年金全數歸還原告，並同意其後將所領取之
    老年年金全數按月償還原告等語，資為抗辯。並聲明：原告
    之訴駁回。如受不利判決，願供擔保請准宣告免為假執行。
三、兩造不爭執之事項：
（一）被告前係原告員工，於87年9 月1 日參加原告所辦專案精
      簡計劃，並於同年29日簽署切結書，同意日後如再參加各
      該保險而領取老年給付時，應將所領取系爭補償金一次繳
      回。
（二）被告嗣於98年2 月25日向勞保局申請老年給付。
四、本件所應審究者為：原告請求被告全額繳回系爭補償金，是
    否有理由？
    經查，被告於87年9 月29日簽署之切結書係載：「本人依據
    經濟部八十三年十二月八日經（八三）人０四三四二八號函
    頒修正「經濟部所屬事業機構專案裁減人員處理要點」第三
    點之規定，領取漢翔航空工業股份有限公司補償已投保勞工
    保險年資之損失保險金額計新台幣壹佰壹拾柒萬壹仟壹佰壹
    拾捌元整，係經審慎考慮後所作之選擇，並完全瞭解嗣後一
    切權利義務事項，均依該處理要點辦理。本人將來再參加各
    該保險而領取老年給付時，應將所領之補償金額一次繳回
    漢翔航空工業股份有限公司。惟所領之老年給付金額較原補
    償金為低時，則僅需繳回所領之老年給付同金額之補償金予
    漢翔航空工業股份有限公司，絕無異議。」等語（本院卷第
    6 頁），而被告於98年2 月25日既已向勞保局申請老年給付
    ，已如前述，則原告依該切結書請求被告一次返還系爭補償
    金之條件即已成就。從而，原告依該切結書之約定，請求被
    告給付系爭補償金，及自支付命令繕本送達之翌日即98年6
    月19日起至清償日止，按年息5 ％計算之利息，洵屬正當，
    應予准許。本院既已依該切結書之約定准許原告之請求，則
    其另依不當得利之法則之擇一請求，本院即不再予以審究，
    附此敘明。
五、兩造均陳明願供擔保，聲請宣告假執行或免為假執行，經核
    無不合，爰各酌定相當之擔保金額，併准許之。
六、據上論結，本件原告之訴為有理由，依民事訴訟法第78條、
    第390 條第2 項、第392 條，判決如主文。
中    華    民    國    98    年    9     月    30    日
                    民事鳳山分庭法  官  何悅芳
以上正本係照原本作成。
如不服本判決，應於送達後20日內，向本院提出上訴狀並表明上
訴理由，如於本判決宣示後送達前提起上訴者，應於判決送達後
10日內補提上訴理由書（須附繕本）。
中    華    民    國    98    年    9     月    30    日
                                書記官  陳俐嫺


司法院資訊處製作；財團法人民間司法改革基金會備份。
